臺灣板橋地方法院刑事判決　　　　　　　　　　　　九十二年度簡上字第三七一號
　　上　訴　人　丙○○
　　即　被　告
　　指定辯護人　汪曉君律師
右列上訴人因賭博案件，不服本院九十二年度簡字第二三二六號中華民國九十二年九
月三十日第一審判決（聲請簡易處刑案號：九十二年度偵字第一二六五一號），提起
上訴，本院管轄之第二審合議庭改依第一審通常程序審理，判決如左：
    主  文
原判決撤銷。
丙○○無罪。
    理  由
一、本件聲請簡易判決意旨略以：被告丙○○自民國九十一年一月初起，受僱於乙○○（另經判決確定），在臺北縣土城市○○路○段五二巷四十號地下一樓乙○○
    所經營之「紫群電腦網路咖啡店」之公眾得出入之場所，擔任早班櫃台工作，每
    月薪資新臺幣（下同）二萬餘元，明知該店內設置電動賭博機具小瑪莉二台、麻
    將台一台，竟與乙○○及同時受僱於乙○○擔任午班櫃台工作之不詳姓名年籍綽
    號「阿妹」之已滿十八歲女子基於共同以賭博為常業之犯意聯絡，復於同年月四
    日再與受僱用於乙○○擔任夜班櫃台工作之丁○○（另經判決確定）基於共同以
    賭博為常業之犯意聯絡，由丙○○、「阿妹」、丁○○負責與賭客兌換現金、結
    帳工作，上開四人即共同以之為常業，其賭博方法為賭客向櫃台以現鈔兌換十元
    硬幣後，由賭客投入機具內開分把玩，小瑪莉部分如押中圖案，即可自退幣口獲
    得倍數不等之十元硬幣；麻將台部分如賭玩贏取之分數，即可依機具上分數向櫃
    台兌換現金，以博輸贏，三班制輪值與不特定之客人賭博財物，迄至九十一年一
    月十九日零時許，丁○○在上址櫃台當值時為警當場查獲上開三台賭博機具正插
    電營業中，而扣得當場賭博之機具小瑪莉二台、麻將台一台（以上含ＩＣ板共計
    三塊），及在賭檯即機具內之賭資四千一百三十元（其中小瑪莉二台分別內有一
    千六百元及二千一百元，另麻將台內有四百三十元），因認被告涉犯刑法第二百
    六十七條之常業賭博罪。
二、按犯罪事實應依證據認定之，無證據不得認定犯罪事實；又不能證明被告犯罪者
    ，應諭知無罪之判決，刑事訴訟法第一百五十四條第二項、第三百零一條第一項
    分別定有明文。而認定不利於被告之事實，須依積極證據，苟積極證據不足為不
    利於被告事實之認定時，即應為有利於被告之認定，更不必有何有利之證據。最
    高法院著有判例可循（最高法院三十年上字第八一六號判例參照）。再按認定犯
    罪事實所憑證據，雖不以直接證據為限，間接證據亦包括在內；然無論直接或間
    接證據，其為訴訟上之證明，須於通常一般之人均不致有所懷疑，而得確信其為
    真實之程度者，始得據為有罪之認定。如未能發現相當證據，或證據不足以證明
    ，自不能以推測或擬制之方法，以為裁判基礎，最高法院亦著有七十六年臺上字
    第四九八六號判例、四十年臺上字第八六號判例足參。經核聲請意旨認被告涉有
    上開犯嫌，係以被告自承受僱於乙○○擔任早班櫃台工作，且共犯丁○○業於警
    訊中自白甚詳，其嗣翻異前供，不足採信，以及扣案賭博之機具小瑪莉二台、麻
    將台一台（以上含ＩＣ板共計三塊），及在賭檯即機具內之賭資四千一百三十元
    （其中小瑪莉二台分別內有一千六百元及二千一百元，另麻將台內有四百三十元
    ）等，為主要論據。
三、訊據被告丙○○堅決否認有何上開賭博犯行，辯稱：我不知道地下室有賭博的機
    台，我也沒有兌換現金，我只在那邊只做不到十天左右，我上班的地點是在一樓
    ，那邊有一樓及地下室，我沒有去過地下室，我都是在一樓的網咖，若有人要上
    網時就幫忙開機，地下室電動玩具部分我不曉得。經查：
（一）證人即該網咖店員工丁○○於本院審理時證稱：（問：丙○○介紹你去的時候
      ，有無告知該店有擺設電動玩具？）沒有。（問：你何時得知店裡有電動玩具
      ？）老闆跟我說的。（問：你知否老闆有無告知丙○○有擺設賭博性電玩？）
      我不知道。（問：電腦的開關跟賭博性電玩的開關是放在一起的？）是的，整
      家店的電源都在同一面牆壁的開關。（問：有沒有區分賭博電玩和其他電腦的
      開關？）沒有。（問：賭博性電玩的開關是不是你店的總開關一開就會啟動？
      ）店的總開關打開就都有電，我只顧電腦的開關部分。（問：是否知道賭博性
      電玩是何人擺設的？）我只見過一面，他問我機台的事情，我告訴他說老闆想
      請他拿走，因為老闆不在所以我就沒有再管這個事情。（問：交接的時候，是
      否有跟丙○○說有些錢是客人兌換電動玩具的錢，如果客人來換的話，要把錢
      兌現給客人？）我們交接的時候，電腦都會顯示當日的營業額，就是所應該要
      收到的錢，我們只要打入結帳，電腦就會自動顯示金額，所以我們交接班的時
      候，就清點金額就好，不用管錢是哪邊出來的（詳見本院九十三年四月八日審
      判筆錄）。審酌證人丁○○之證述可知，丁○○雖係由丙○○介紹而至上開網
      咖店工作，然其並非由被告處得知賭博性電玩存在之事實。且被告丙○○於該
      網咖店工作交接班時，雖須清點當班櫃檯收取由電腦紀錄之網咖營業金額，然
      此並不足以證明被告丙○○亦涉有替賭客兌換現金之共同常業賭博情事。證人
      丁○○固於警訊中曾就賭博性電玩之玩法供述在卷。然於同日稍早之警訊筆錄
      亦另供稱：該三部賭博性電玩於伊到職前即已存在，老闆有交待不要把那三部
      電玩開啟，因為是在等放檯子的人拿回去（見九十一年度偵字第二七○三號卷
      四至六頁）。於偵查中就該賭博性電玩玩法一節，復稱「好像是投十元現金，
      有中獎的話會掉現金出來，沒有中獎就會被吃掉硬幣，不關櫃檯的事」等語（
      見同上偵卷六十二頁以下）。綜觀證人丁○○上開警、偵訊中之證言，均未就
      被告丙○○是否涉有共同常業賭博一節作出任何不利被告之供述。是縱使證人
      丁○○之共同常業賭博犯行經法院判決有罪確定，亦不能遽以被告丙○○亦係
      店內員工而率認被告必共同參與常業賭博犯行，仍應調查其他積極證據以資判
      斷。
（二）證人即該網咖店負責人乙○○於本院審理時證稱：我在回來上班的時候，連我
      自己都不知道裡面有賭博性電玩，她（被告丙○○）怎麼會知道。經過幾天之
      後我到樓下去看，才看到擺了幾台小瑪琍，我嚇一跳，問我兒子吳家豐這些檯
      子怎麼來的，他支支吾吾說不清楚，我說如果是你叫人擺的趕快拿回去。（問
      ：請丙○○來幫忙的時候，如何跟她說工作內容是什麼？）說客人來時幫客人
      把電腦打開、做樓上一些打掃的工作，樓下我們有請人來清潔。（問：公司大
      概有幾個員工坐櫃檯？）我們一般是做早、中、晚三班，如果人手不夠，有時
      只做兩班，就是我在弄然後請人幫忙，之後再請一位丁○○。（問：網咖的營
      業時間？）二十四小時。（問：有付薪水給丙○○？）本來說要給她一個月兩
      萬，但是她沒有做幾天，還沒有發薪水，要發薪水的時候找不到人了（詳見本
      院九十三年五月十九日審判筆錄）。從而，既然被告於該店負責打掃、電腦開
      關之工作，無須下樓，又僅於該店工作數天時間，甚至有時一天僅工作二、三
      小時，於此情形下，被告對於網咖之環境，尤其是樓下部分，是否完全熟悉，
      尚有疑問，自無法由店內查獲賭博性電玩，即認定丙○○有參與經營供賭博性
      電玩之行為。
（三）綜上所述，由證人丁○○、乙○○之證述觀之，並未明確指稱被告有參與提供
      消費者兌換現金之賭博行為。況本件固查獲賭博之器具及在賭台處之財物，然
      被告當時既非在場當班之人，亦非即可遽認被告知悉賭博電玩機具之存在或與
      他人有共同為常業賭博之犯意聯絡及行為分擔。揆諸前開說明，公訴人憑以認
      定被告成立賭博罪嫌之論據，在客觀上顯未達於通常一般之人均不致於有所懷
      疑之程度，即有合理懷疑之存在，無從為被告有罪之確信，尚難以該罪相繩。
      此外，復查無其他積極證據足認被告有何聲請人所指之共同常業賭博犯行，應
      不能證明被告犯罪。
（四）至辯護意旨另就被告於本院九十一年度易字第一八六八號丁○○賭博案審理中
      以證人身分出庭具結作證，而其後公訴人遽對被告涉犯賭博犯嫌聲請簡易判決
      處刑，認公訴人未傳喚被告到庭應訊，顯係規避刑事訴訟法第九十五條所定之
      告知義務，依最高法院九十二年度台上字第四○○三號判決意旨，因認此項證
      據係違法取得，無證據能力一節。經核前開最高法院判決係就檢察官於偵查中
      以蓄意規避刑事訴訟法第九十五條規定之告知義務，對於犯罪嫌疑人以證人身
      分傳喚，命具結陳述後，採其證言為不利之證據，列為被告，提起公訴，而認
      有剝奪被告緘默權及防禦權之行使，此項違法取得之供述資料，自不具證據能
      力。而本件被告係於本院另案審理中以證人身份到庭證述，與上開最高法院判
      決之情形有異，該證述內容自有證據能力，辯護意旨容有誤會。其後檢察官以
      之為不利之證據，縱未再傳訊被告到庭應訊，亦屬偵查之作為，與該項供述資
      料有無證據能力無涉，附此敘明。
四、末按，地方法院簡易庭對被告為簡易判決處刑後，經提起上訴，而地方法院合議
    庭認應為無罪判決之諭知者，依同法第四百五十五條之一第三項準用第三百六十
    九條第二項之規定意旨，應由該地方法院合議庭撤銷簡易庭之判決，改依第一審
    通常程序審判（最高法院九十一年度臺非字第二一號判決意旨參照）。本案既不
    能證明被告犯罪，原審遽為被告有罪之判決，尚有違誤，被告上訴意旨否認犯罪
    ，為有理由，應由本院合議庭撤銷原判決，自為第一審無罪之判決。
據上論斷，應依刑事訴訟法第四百五十五條之一第一項、第三項、第三百六十九條第
一項前段、第三百六十四條、第三百零一條第一項，判決如主文。
本案經檢察官甲○○到庭執行職務。
中　　　華　　　民　　　國　　九十三　　年　　　六　　　月　　　三十　　日
                          　　　　　臺灣板橋地方法院刑事第三庭
                                  　　　審判長法  官  胡  堅  勤
                                        　　　法  官  王  瑜  玲
                                        　　　法  官  李  君  豪
右正本證明與原本無異。
如不服本判決，應於判決送達後十日內向本院提出上訴狀（應附繕本），上訴於臺灣
高等法院。
                                              書記官  蕭  汝  芳
中　　　華　　　民　　　國　　九十三　　年　　　六　　　月　　　三十　　日
